臺灣屏東地方法院交通事件裁定　　　　　96年度交聲字第61號
原處分機關　交通部公路總局高雄區監理所屏東監理站
異　議　人
即受處分人　甲○○
上列受處分人因違反道路交通管理處罰條例案件，對於交通部公
路總局高雄區監理所屏東監理站民國96年2 月15日所為之處分（
屏監違字第裁82-V00000000號），聲明異議，本院裁定如下：
    主  文
原處分撤銷。
甲○○不罰。
    理  由
一、原處分機關以：異議人即受處分人甲○○於民國95年12月21
    日21時45分，駕駛車牌號碼WI－8792號自用小貨車，在屏東
    市○○路段處，因駕駛汽車肇事致人受傷而逃逸之違規，為
    屏東縣警察局交通大隊警員以屏警交字第V00000000 號舉發
    違反道路交通管理事件通知單舉發，爰依道路交通管理處罰
    條例第62條第4 項之規定，裁處罰鍰新臺幣6,000 元，並吊
    銷駕駛執照，一年內禁考。
二、聲明異議意旨略以：異議人甲○○於民國95年12月21日21時
    45分許駕駛WI-8792 號自小貨車，在屏東市○○路101 號前
    發生車禍，然係對方由後撞及路邊停放之大貨車，以致受到
    擦傷，異議人不覺，因現場小彎路又無路燈，而異議人車門
    緊閉，並於車內聽音樂，而不知發生追撞，事後異議人停於
    離現場1 公里處大同北路與勝利路路口處之永豐超商購買3
    瓶啤酒，並停留約20分鐘，並無肇事逃逸之情，為此聲明異
    議，請求撤銷原處分等語。
三、按交通法庭認為聲明異議有理由者，應以裁定將原處分經聲
    明異議部分撤銷，並自為裁定，道路交通案件處理辦法第20
    條前段定有明文。次按，認定犯罪事實所憑之證據, 雖不以
    直接證據為限，間接證據亦包括在內。然而無論直接證據或
    間接證據，其得為訴訟上之證明者，須於通常一般之人均不
    致有所懷疑，而得確信其為真實之程度者，始得據為有罪之
    認定。倘其證明尚未達此一程度，而有合理之懷疑存在，而
    無從使事實審法院得有罪之確信時，即應由法院為諭知被告
    無罪之判決（最高法院76年台上字第4986號判例參照）。而
    法院受理交通事件，準用刑事訴訟法之規定，道路交通管理
    處罰條例第89條前段定有明文，是以上開判例於法院審理行
    為人違反道路交通管理處罰條例案件時，亦有適用餘地。從
    而法院審理行為人違反道路交通管理處罰條例案件時，如對
    原處分機關認定行為人違規事實所憑之證據仍有合理之懷疑
    ，因而無法確信行為人確有該當於道路交通管理處罰條例各
    該處罰條文之構成要件事實時，即應依刑法訴訟法上待證事
    實「倘有懷疑，則從被告之利益作解釋」之證據法則，作為
    受處分人有利之認定。
四、復按，我國刑法於88年4 月21日增訂第185 條之4 ，其立法
    理由係為維護交通安全，加強救護，減少被害人之死傷，促
    使駕駛人於肇事後，能對被害人即時救護，特增設本條關於
    肇事致人死傷而逃逸之處罰規定，用以處罰明知肇事致人死
    傷而未盡救護義務之責及企圖脫免責任之人，該罪係屬故意
    犯，且本件構成要件行為，並非「肇事致人死傷」行為本身
    ，而係肇事致人死傷後之「故意逃逸」行為，又判斷駕駛人
    有無逃逸之故意，應就客觀事實判斷，如駕駛人對於危險之
    發生有所認識，明知已發生車禍，知悉車禍有人受傷害或死
    亡之可能，仍駕車離去，即可認定有肇事逃逸之犯意，亦即
    駕駛人對於駕駛動力交通工具肇事致人死傷之事實，駕駛人
    已有所認識，並進而決意擅自逃離現場之主觀心態，具有肇
    事逃逸故意之犯意，始符合本罪之構成要件，反之，若行為
    人不知其已肇事並致人死傷，縱然逃逸，亦與本罪之構成要
    件不合。
五、經查：
(一)異議人所駕駛之上開自小貨車，確實與案外人蔣克威搭載黃
    加鈞所騎乘之機車發生擦撞，該機車因此失控撞向停放路邊
    之車號077 －SJ號自大貨車，蔣克威因而受有雙膝挫傷、左
    小腿擦傷等傷害；黃加鈞則受有左胸挫傷、右小指擦傷等傷
    害，此有診斷證明書、道路交通事故現場圖、道路交通事故
    調查報告可參（見本院所調取之屏東縣警察局屏東分局屏警
    分偵字第09500526 99 號卷﹝下稱警卷﹞第19至21、25、26
     、33 至39頁），而異議人之自小貨車車身與被害人蔣克威
    所駕乘之機車左後側車身發生碰撞時，僅係輕微擦撞之事實
    ，亦業據證人即被害人蔣克威於本院96年度交訴字第17號（
    下稱本院刑事案件）審理時證述明確（見本院96年度交訴字
    第17號卷第70頁背面、71頁），參以證人即舉發員警陳文鑑
    證述：被害人騎乘之機車車身沒有明顯的刮痕（見同上卷第
    44頁），並有卷附機車照片可參，是異議人於肇事時確有可
    能未察覺已經肇事。
(二)再者依被害人蔣克威、黃加鈞於警訊及本院刑事案件審理時
    之證述內容，均表示渠等於異議人肇事後有拍打其自小貨車
    之車窗告知被撞之情，惟未告知有渠等受有傷害一事（見警
    卷第7 頁、本院刑事案件卷第40頁背面、第70頁背面、第71
    頁），參以被害人黃加鈞所受傷勢之位置及程度，與案發時
    係冬季，渠等受傷之部位應為衣物遮蓋住，非得一望而知；
    又衡以被害人蔣克威、黃加鈞仍可立即騎機車追趕被告，又
    一路跟著異議人行駛如此遠之路程之客觀事實，被害人2 人
    之行動能力未受渠等傷勢所影響，是縱認異議人此時已因被
    害人之告知而知悉自己肇事，然被害人黃加鈞、蔣克威既未
    告知渠等有受傷一事，異議人在前述客觀情形之下，實難認
    知到被害人黃加鈞、蔣克威已受傷乙事，即不符合「對於肇
    事致人死傷之事實，駕駛人已有所認識，並進而決意擅自逃
    離現場」之要件。況就異議人於肇事後，猶以慢於當時同路
    段車輛之車速行進，以方便被害人跟車，顯係異議人應無肇
    事逃逸之主觀意圖至明。是異議人所辯不知有肇事致人受傷
    等語，尚非全然無憑。
(三)此外，本件所涉刑事部分經調查機關即屏東縣警察局屏東分
    局調查後，就異議人所涉嫌之肇事致人受傷而逃逸罪嫌與服
    用酒類不能安全駕駛動力交通工具及過失傷害罪嫌一併報請
    臺灣屏東地方法院檢察署檢察官偵辦，經偵查後，以同署95
    年度偵字第7612號提起公訴，惟經本院以96年度交訴字第17
    號刑事案件審理後，認被告即異議人並無肇事致人死傷後之
    「故意逃逸」之行為而判決無罪，是因被告於肇事當時因不
    知肇事而未下車察看，且因無法查知被害人受有傷害之一事
    ，而對於肇事致人死傷而逃逸之行為，並未有所認知與意欲
    ，亦與上開本院認定之理由相同，此經本院調取本院96年度
    交訴字第17號公共危險等案件全案卷宗核閱無訛，復有上開
    刑事判決及臺灣高等法院被告全國前案紀錄表在卷可憑。足
    徵本件認定異議人肇事後逃逸所憑之證據，尚未達於通常一
    般之人均不致有所懷疑之程度。因此，依現存卷證，尚難認
    定異議人主觀上已有肇事致人受傷之認知，更難謂受處分人
    主觀上有駕車肇事致人受傷而逃離現場之故意。
六、綜上所述，受處分人所辯：其主觀上無肇事致人受傷後逃逸
    之認識等語，尚非無據。此外，復查無其他積極證據足以證
    明受處分人有原處分機關所認定前開違規行為之故意，自應
    作對受處分人有利之認定。原處分機關不察，遽對受處分人
    為前開裁決，即難認為允當，應認受處分人之異議為有理由
    ，由本院將原處分撤銷，改諭知受處分人不罰，以資適法。
據上論斷，應依道路交通管理處罰條例第87條第2 項，道路交通
案件處理辦法第20條前段，裁定如主文。
中　　華　　民　　國　　96　　年　　7 　　月　　31　　日
                  交通法庭    法  官  陳海寧
以上正本證明與原本無異。
如不服本裁定應於收受送達後五日內向本院提出抗告書狀敘述抗
告之理由抗告於台灣高等法院高雄分院。
中　　華　　民　　國　　96　　年　　8 　　月　    7 　日
                              書記官  馮得弟
